【裁判字號】    95,上訴,15
【裁判日期】    950302
【裁判案由】    毒品危害防制條例
【裁判全文】
臺灣高等法院刑事判決                  95年度上訴字第15號
    上  訴  人
    即  被  告  甲○○
上列上訴人因毒品危害防制條例案件，不服臺灣基隆地方法院94
年度訴字第 915號，中華民國94年11月25日第一審判決（起訴案
號：臺灣基隆地方法院檢察署94年度毒偵字第2754號），提起上
訴，本院判決如下：
    主  文
上訴駁回。
    事  實
一、甲○○曾因施用毒品案件，經觀察、勒戒後，認無繼續施用
    毒品之傾向，而於民國90年 3月14日經釋放出所，並由臺灣
    基隆地方法院檢察署檢察官於90年 3月12日，以90年度毒偵
    字第 177號為不起訴處分確定。又因違反毒品危害防制條例
    案件，經臺灣基隆地方法院判處有期徒刑六月確定，並於93
    年12月16日易科罰金執行完畢。猶不思戒除毒癮，於觀察、
    勒戒執行完畢後5年以內，又於94年10月5日下午5、6時許，
    在基隆市○○區○○街18號住處，以將稀釋後之海洛因置入
    注射針筒內再持以施打血管之方式，施用第一級毒品海洛因
    1次。嗣為警於94年10月 6日下午1時15分許，在基隆市○○
    街14巷口盤查查獲，並扣得甲○○所有之第一級毒品海洛因
    毛重0.4公克及注射針筒2支，經採集尿液送驗結果，呈嗎啡
    （海洛因代謝後尿液檢出成份）陽性反應，始知上情。
二、案經基隆市警察局第一分局移送臺灣基隆地方法院檢察署檢
    察官偵查起訴。
    理  由
一、上開事實，業據被告即上訴人甲○○於原審及本院審理時坦
    承不諱，並有被告所有之第一級毒品海洛因毛重 0.4公克及
    注射針筒 2支扣案可證。而被告為警查獲後所採集之尿液檢
    體，經基隆市警察局第四分局送請臺灣尖端先進生技醫藥股
    份有限公司分別以酵素免疫分析法為初步篩檢、以氣相層析
    質譜儀法為確認檢驗結果，呈嗎啡（海洛因代謝後尿液檢出
    成份）陽性反應，有臺灣尖端先進生技醫藥股份有限公司94
    年10月21日濫用藥物檢驗報告正本 1紙暨基隆市警察局第四
    分局偵辦毒品案件尿液檢體對照表正本各 1件在卷可考。查
    以酵素免疫分析或薄層定性分析等方式為初步篩檢者，檢驗
    結果雖有相當程度偽陽性之可能，然以氣（液）相層析、質
    譜分析之儀器為交叉確認者，檢驗結果出現偽陽性之機率則
    極低，因而具有公信力；且一般人注射海洛因經體內吸收代
    謝約30分鐘以後，乃轉換以嗎啡為主要成份（主要型態），
    陸續隨尿液排出體外，並以最初 6至12小時之排泄量最多。
    若以日計，約有 80%之毒品代謝物（嗎啡），可在注射後24
    小時以內隨尿液排出體外，至其他剩餘劑量則可在數日內分
    別隨尿液排出體外，亦經法務部調查局以90年 4月12日陸（
    一）字第90133335號函釋在案。足見被告自白施用第一級毒
    品海洛因，確與事實相符。
二、被告前因施用毒品案件，經觀察、勒戒後，認無繼續施用毒
    品之傾向，於90年 3月14日經釋放出所，並由臺灣基隆地方
    法院檢察署檢察官於90年3月12日，以90年度毒偵字第177號
    為不起訴處分確定，有本院被告全國前案紀錄表及不起訴處
    分書在卷為憑。事證明確，被告於觀察、勒戒執行完畢後，
    5年以內再犯施用毒品之犯行堪以認定。
三、按觀察勒戒或強制戒治執行完畢釋放後，5 年內再犯毒品危
    害防制條例第10條之罪（施用毒品罪）者，檢察官即應依法
    追訴，毒品危害防制條例第23條第 2項定有明文。本件核被
    告於觀察、勒戒執行完畢後，5年以內再犯施用第1級毒品海
    洛因之行為，係犯毒品危害防制條例第10條第1項之施用第1
    級毒品罪。被告持有海洛因之低度行為，應為施用之高度行
    為所吸收，不另論罪。起訴書雖誤繕被告施用毒品之時間、
    地點，然據原審蒞庭檢察官於未變動社會基本事實同一性前
    提下，當庭更正如本院事實欄之所載，本於檢察一體原則，
    應以蒞庭檢察官到庭更正者，為起訴所指之犯罪時間、地點
    ；本案自不生如起訴書所載之連續犯論罪；及應不另為無罪
    諭知之問題。末查被告曾因違反毒品危害防制條例案件，經
    臺灣基隆地方法院判處有期徒刑6月確定，並於93年12 月16
    日易科罰金執行完畢，有本院被告全國前案紀錄表在卷可考
    。被告於有期徒刑執行完畢後，5 年以內再犯本件有期徒刑
    以上之罪，為累犯，應依刑法第47條規定加重其刑。
四、原審調查結果，適用毒品危害防制條例第23條第 2項、第10
    條第1項、第18條第1項前段，刑法第11條前段、第47條、第
    38條第1項第2款規定，同時審酌被告曾有施用毒品前科，仍
    不知戒除，再犯本案，及施用次數、犯後坦承犯行等一切情
    狀，量處有期徒刑7月。扣案之白粉（毛重0.4公克），核屬
    毒品危害防制條例所明定列管之第 1級毒品海洛因，有基隆
    市警察局第四分局查獲涉嫌毒品危害防制條例毒品初步鑑驗
    報告單正本 1紙在卷可應。應依毒品危害防制條例第18條第
    1項前段規定，宣告沒收併銷燬之。至扣案注射針筒2支，為
    被告所有供施用第一級毒品海洛因之所用，且非專供施用毒
    品之器具，亦經原審當庭勘驗屬實，應依刑法第38條第 1項
    第 2款規定，併為沒收之諭知。認事用法，核無違誤，量刑
    亦稱妥適。被告上訴，指摘原審量刑過重，然被告所犯施用
    第1級毒品罪，最輕法定本刑為6月以上有期徒刑，被告復有
    2次施用毒品前科，並已構成累犯，原審量處有期徒刑7月，
    自無過重。足見被告上訴，為無理由，應予駁回。
據上論斷，應依刑事訴訟法第368條，判決如主文。
本案經檢察官邱美育到庭執行職務。
中    華    民    國    95    年    3     月    2     日
                  刑事第八庭審判長法  官  鄭文肅
                                  法  官  楊炳禎
                                  法  官  陳國文
以上正本證明與原本無異。
如不服本判決，應於收受送達後10日內向本院提出上訴書狀，其
未敘述上訴之理由者並得於提起上訴後10日內向本院補提理由書
（均須按他造當事人之人數附繕本）。
不得上訴。
                                  書記官  蔡棟樑
中    華    民    國    95    年    3     月    2     日
附錄本案論罪法條：
毒品危害防制條例第10條第1項
施用第一級毒品者，處 6 月以上 5 年以下有期徒刑。


司法院資訊處製作；財團法人民間司法改革基金會備份。
